臺灣新北地方法院刑事判決
111年度交易字第123號
公  訴  人  臺灣新北地方檢察署檢察官
被      告  陳美錞


上列被告因過失傷害案件，經檢察官提起公訴（110年度偵字第4
2158號），本院判決如下：
    主  文
陳美錞無罪。
    理  由
一、公訴意旨略以：被告陳美錞於民國110年6月19日17時8分許
    ，騎乘車牌號碼000-000號普通重型機車，自新北市○○區○○
    路00號起駛，欲往八德街地下道方向行駛，本應注意車輛起
    駛前應注意前後左右有無車輛，並應讓行進中之車輛優先通
    行，而依當時天候晴、日間自然光線、柏油路面乾燥、無缺
    陷、無障礙物、視距良好等無不能注意之情事，竟疏未注意
    ，貿然自該路口路邊起駛，適告訴人林暉恩騎乘車牌號碼00
    0-0000號普通重型機車沿新北市樹林區太平路往鎮前街方向
    行駛至該路口，亦疏未注意車前狀況，2車因而發生碰撞，
    告訴人因人車倒地，受有雙側手部、右側手肘及右側膝部擦
    傷等傷害，因認被告涉犯刑法第284條前段過失傷害罪嫌等
    語。
二、按犯罪事實應依證據認定之，無證據不得認定犯罪事實；不
    能證明被告犯罪者，應諭知無罪之判決，刑事訴訟法第154
    條第2項、第301條第1項分別定有明文。而認定犯罪事實所
    憑之證據，雖不以直接證據為限，間接證據亦包括在內。然
    而無論直接或間接證據，其為訴訟法上之證明，須於通常一
    般之人均不致有所懷疑，而得確信其為真實之程度者，始得
    據為有罪之認定，倘其證明尚未達到此一程度，而有合理之
    懷疑存在而無從使事實審法院得有罪之確信時，即應由法院
    為諭知被告無罪之判決。又檢察官就被告犯罪事實，應負舉
    證責任，並指出證明之方法，刑事訴訟法第161條第1項定有
    明文。因此，檢察官對於起訴之犯罪事實，應負提出證據及
    說服之實質舉證責任。倘其所提出之證據，不足為被告有罪
    之積極證明，或其闡明之證明方法，無從說服法官以形成被
    告有罪之心證，基於無罪推定之原則，自應為被告無罪之判
    決（最高法院92年度台上字第128號判決意旨參照）。　
三、公訴人認被告涉犯刑法第284條前段之過失傷害罪嫌，無非
    係以被告於警詢及偵查中之供述、證人即告訴人林暉恩於警
    詢及偵查中之指訴、道路交通事故現場圖、道路交通事故調
    查報告表、現場照片、新北市政府警察局道路交通事故初步
    分析研判表、現場監視錄影光碟暨擷圖、檢察事務官勘驗筆
    錄、仁愛醫院110年6月26日診斷證明書為其論據。
四、訊據被告固坦承其於案發時騎乘機車，自新北市○○區○○路00
    號起駛，欲往八德街地下道方向行駛，適告訴人騎乘機車沿
    新北市樹林區太平路往鎮前街方向行駛至該路口，雙方發生
    碰撞，告訴人人車倒地，並受有雙側手部、右側手肘及右側
    膝部擦傷等傷害等事實，惟堅決否認有何刑法第284條前段
    過失傷害犯行，辯稱：當時我是綠燈通行，機車已經轉往八
    德街方向騎，告訴人突然撞上我的左側車身，在此之前，我
    完全沒有看到告訴人，我認為我沒有過失等語。經查：
（一）被告於110年6月19日17時8分許，騎乘車牌號碼000-000號
      普通重型機車，自新北市○○區○○路00號起駛，欲往八德街
      地下道方向行駛，適告訴人騎乘車牌號碼000-0000號普通
      重型機車沿新北市樹林區太平路往鎮前街方向行駛至該路
      口，疏未注意車前狀況，2車因而發生碰撞，告訴人人車
      倒地，受有雙側手部、右側手肘及右側膝部擦傷等傷害之
      事實，為被告所不爭執，核與證人即告訴人於警詢、偵查
      及審理中證述情節大致相符（見偵卷第11-14、17、65-67
      頁、本院交易卷第62-65頁），並有本院勘驗筆錄、監視
      器畫面擷圖、道路交通事故現場圖、道路交通事故調查報
      告表、現場及車損照片、仁愛醫院診斷證明書等件附卷可
      稽（見偵卷第15、21-27、33-44頁、本院交易卷第75-95
      頁），此部分之事實首堪認定。　
（二）經本院勘驗案發現場監視器（檔案名稱：監視器1），勘
      驗結果為：監視器畫面為雙向十字路口，橫向為太平路，
      直向為八德街，未拍攝到現場紅綠燈號誌，於17：08：15
      至17：08：36時，被告將機車停放於太平路路邊，即下車
      行走至八德街路邊店面來回觀看，於17：08：15至17：08
      ：55時，八德街上雙向之汽機車均停止行駛，於17：08：
      15至17：08：48時，太平路上則有汽機車在行駛，於17：
      08：44時，被告坐上並發動機車，於17：08：48至17：08
      ：53時，被告將機車向後倒退，待停等3秒後，於17：08
      ：57時，被告將機車向右進行轉向，準備朝八德街行駛，
      於17：08：57時，可以看到原本在八德街上停止行駛的車
      輛開始行駛，同時告訴人所騎乘之黑色機車從太平路快速
      駛出，於17：08：58時，可見被告的機車車頭已經往右偏
      ，正向右轉往八德街，於17：08：59時，被告之車身已經
      朝右轉，告訴人騎機車逕直往被告機車左車身撞過去等情
      ，有本院勘驗筆錄附卷可稽（見本院交易卷第75-81頁）
      。依上可見，被告發動機車後向右轉，準備朝八德街行駛
      時，八德街上原本停止行駛之車輛開始行駛，告訴人於此
      同時從太平路快速駛出，佐以告訴人於偵查中證稱：我起
      步時為黃燈，有可能我騎過去時，我的號誌變紅燈，被告
      的號誌變綠燈等語（見偵卷第66頁）；其於審理中證稱：
      當時太平路行向之號誌燈為黃燈快轉紅燈，我評估應該可
      以騎過去，就闖黃燈以時速50至60公里行駛，且沒有減速
      ，我騎到太平路中間時，我的行向已經變成紅燈，被告的
      行向是綠燈，我看到被告時，被告的機車已經騎出來，我
      有闖黃燈之過失等語（見本院交易卷第62-63頁），堪認
      被告右轉朝八德街行駛之際，斯時八德街之交通號誌為綠
      燈，告訴人則有未依號誌指示行駛且未減速行駛之情事。
      至告訴人雖於審理中證稱：被告於停等時看向太平路，被
      告一定可以看到我的機車等語（見本院交易卷第65頁），
      然被告於警詢、偵查及審理中一致供稱其起步往八德街行
      駛，突遭告訴人撞上，此前並未發現告訴人之機車等語（
      見偵卷第8、66頁、本院卷第49、61頁），又參諸前揭勘
      驗內容，被告將機車向右轉，準備朝八德街行駛時，告訴
      人幾於同時間從太平路快速駛出，且於2秒後旋即撞向被
      告機車之左側車身等情，與被告前揭供述情節相符，則被
      告於起駛時，能否注意到在遠處太平路上行駛之告訴人機
      車，顯有可疑。是被告辯稱：我看到八德街為綠燈後，將
      機車騎出來要去八德街，機車車身突然遭告訴人撞上等語
      ，尚屬有據。　　　　　
（三）復經本院勘驗路口監視器（檔案名稱：監視器2），勘驗
      結果為：監視器畫面為太平路與八德街口，於17：09：44
      至17：09：59時，被告從太平路騎乘機車至路口，並將機
      車停放至太平路及八德街口，於17：10：00至17：10：14
      時，被告停放機車後，下車站在交叉路口處向前觀看，於
      17：10：15時，被告走至監視器畫面右側，隨後消失於視
      角內，於17：10：21時，被告走回監視器視角內，於17：
      10：28時，被告坐上並啟動機車，於17：10：31至17：10
      ：38時，被告將機車緩慢向後倒退，並先往後再往前張望
      ，於17：10：39至17：10：40時，被告再次來回確認前、
      後方路況後，於17：10：41時，被告將機車轉往向八德街
      方向前進，於17：10：42時，被告之機車朝八德街方向駕
      駛（機車已經完全轉向八德街），被告頭轉向其右側查看
      ，於此同時，告訴人騎乘黑色機車沿著太平路快速行駛而
      來，於17：10：43時，被告頭部向其右側查看後轉回其正
      前方並持續往八德街方向行駛，告訴人繼續沿著太平路直
      行，隨後，告訴人逕直撞向被告之機車的左側車身，於17
      ：10：44時，告訴人人車倒地等情，有本院勘驗筆錄在卷
      可參（見本院交易卷第82-95頁）。　
（四）觀諸前揭勘驗內容，可知被告於起駛前，有停等3秒，且
      來回確認前、後方路況。又被告之機車已轉正面對八德街
      行駛後，始遭快速行駛而來之告訴人機車撞擊被告機車左
      側車身。衡之上揭事故經過，被告於八德街號誌顯示綠燈
      後，始轉入八德街，又被告於轉向前，有停等並來回確認
      前、後方路況，且斯時復未見告訴人之機車自太平路駛來
　　　，顯見被告對於防止危險發生之相關交通法令之規定，業
      已遵守，並盡相當之注意義務，以防止危險發生，自難謂
      被告有何起駛前未注意前後左右有無車輛，未讓行進中之
      車輛優先通行之情事。再被告騎車轉入八德街後，其注意
      義務當係注意前方八德街之路況，實無從兼及由太平路駛
      來之車輛，況被告有依燈號指示行駛於八德街，應可合理
      信賴行駛於太平路之駕駛人見燈號已由黃燈轉為紅燈後，
      採取謹慎注意之安全行為，如已越過停止線進入路口者，
      應注意車前狀況，小心通行、避免撞及他人，然告訴人見
      燈號已由黃燈轉為紅燈後，未減速慢行且繼續往前行駛，
      此實為被告所無法預見，亦無從採取適當措施以防止事故
      發生，自難苛責被告有未於起駛前注意前後左右車輛，未
      讓行進中之車輛優先通行之違反注意義務行為，而應負擔
      過失責任。　　　　　　　
五、綜上所述，本案依公訴人所提事證，尚不足使所指被告確有
    上開過失傷害之犯罪事實，達於無所懷疑而得確信為真實之
    程度。是本案既不能證明被告犯罪，揆諸前揭條文及判決意
    旨，自應為無罪之諭知。　　　
據上論斷，應依刑事訴訟法第301條第1項，判決如主文。　　　
本件經檢察官范孟珊提起公訴，檢察官張啓聰、高智美到庭執行
職務。
中　　華　　民　　國　　111 　年　　12　　月　　16　　日
                  刑事第十庭    法　官  黃園舒
上列正本證明與原本無異。
如不服本判決，應於判決送達後20日內敘明上訴理由，向本院提
出上訴狀 (應附繕本) ，上訴於臺灣高等法院。其未敘述上訴理
由者，應於上訴期間屆滿後20日內向本院補提理由書「切勿逕送
上級法院」。
                                書記官　莊孟凱
中　　華　　民　　國　　111 　年　　12　　月　　16　　日